臺灣高等法院刑事判決　　　　　　　　　　　　　九十三年度上更(二)字第九七號
　　上　訴　人
　　即　被　告　乙○○
　　指定辯護人　本院公設辯護人周君穎
右上訴人因強盜等案件，不服臺灣士林地方法院九十年度訴字第二五八號，中華民國
九十一年十一月十二日第一審判決（起訴案號：臺灣士林地方法院檢察署八十九年度
偵字第八八五一號、九十年度偵字第二三七七號），提起上訴，本院判決後，經最高
法院第二次發回更審，本院判決如左：
    主  文
原判決撤銷。
乙○○意圖為自己不法之所有，攜帶兇器以強暴至使不能抗拒而取他人之物，累犯，
處有期徒刑拾年。
    事  實
一、乙○○前曾犯竊盜及違反麻醉藥品管理條例案件，經臺灣板橋地方法院先後判處
    有期徒刑一年二月、九月確定，並經臺灣板橋地方法院檢察署以八十七年度執更
    字第二一四○號更定應執行刑為有期徒刑一年十月，甫於八十八年五月二十四日
    假釋期滿執行完畢。又因懲治盜匪條例等案件，經臺灣板橋地方法院以八十八年
    度訴字一七一九號分別判處盜匪部分有期徒刑八年、竊盜部分十月，並定應執行
    有期徒刑八年六月，經本院於八十九年六月二十八日以八十九年度上訴字第三二
    六號駁回上訴確定（現執行中）。猶不知悔改，基於意圖自己不法所有之犯意，
    於八十九年七月十一日十九時許，在臺北縣板橋市○○路○段八十一巷二十七弄
    九號前，見婦人陳寶秀獨自行走，乃承前犯意，持客觀上足供兇器使用之水果刀
    ，朝陳寶秀左肩、左臂及左胸等部位猛刺，施強暴於陳寶秀，造成其左肩、左臂
    及左胸開放性傷口，至使陳寶秀不能抗拒，強取陳寶秀皮包，內有一萬二千元、
    翡翠玉墜項鍊一條、紅寶石戒指一枚、鑽石項鍊一條、信用卡四張、提款卡二張
    、ＮＯＫＩＡ廠牌、６１５０型之行動電話一具，得手後，旋即騎乘停於路邊之
    機車逃逸，並將強盜所得之行動電話，轉交給不知情之丙○○使用（轉交之實際
    原因，究係基於贈與、寄藏，亦或用作購買毒品抵價之用，無法查明），丙○○
    復以三千元之價格販賣給唐銘亮使用。嗣經警根據陳寶秀所提供之行動電話序號
    000000000000000交叉比對，查獲該遭強盜之行動電話已變更門
    號繼續使用，再根據變更門號查詢，始輾轉得知上情。
二、案經被害人陳寶秀訴由臺北市政府警察局報由臺灣板橋地方法院檢察署呈請臺灣
    高等法院檢察署核轉臺灣士林地方法院檢察署檢察官偵查起訴。
     理  由
一、訊據上訴人即被告乙○○自警訊伊始，迄本院審理時均矢口否認右揭犯行，並辯
    稱：其絕無強盜告訴人陳寶秀之財物，且未曾交付行動電話給丙○○，不認識且
    未曾見過證人張曉嵐，丙○○只是其於執行毒品案件強制戒治時所認識之獄友，
    強制戒治完畢出所後，曾在台灣板橋地方法院檢察署因執行保護管束時，遇到丙○○，之後並曾前去丙○○位於台北市○○街○段菜市場附件住處找丙○○泡茶
    ，但並無交付行動電話給他，其不知為何丙○○要冤枉其，其從戒治所出來後僅
    與丙○○在板橋地檢署見過一次面，且其僅去找丙○○一次而已，其與丙○○並
    不熟識云云；其於本院審理期日辯論時另改稱：其去找丙○○之目的，並非去泡
    茶，而是去向丙○○購買毒品施用，丙○○有從事販賣毒品之勾當云云。
二、經查：
（一）右揭被告乙○○犯罪事實，業據告訴人陳寶秀指訴甚詳。告訴人陳寶秀於警訊
      中指稱：「於八十九年七月十一日十九時許在台北縣板橋市○○路○段八一巷
      二七弄九號前遭一名年約二十五至三十五歲之陌生男子強盜我的皮包，內有現
      金新台幣一萬二千元、翡翠玉墜項鍊一條、紅寶石戒指一只，鑽石項鍊一條、
      信用卡四張、提款卡二張、行動電話一具等，當時我行經該址，強盜我財物之
      陌生男子走到我面前，對我說：「皮包拿來」，我沒有理會，他即以預藏之水
      果刀朝我之左手臂、左腋下、背部猛刺四刀，我因疼痛無法抗拒，被強盜了我
      的皮包。」（見臺灣板橋地方法院檢察署八十九年度偵字第二一０七八號卷第
      七頁反面），復於偵查、原審及本院前審審理時為同一指訴（見同上第二一０
      七八號偵查卷第五十六頁、原審（一）卷第八十一頁至第八十六頁、第一七０
      頁至第一七三頁、本院上訴卷第六十二頁），互核一致，並有贓物認領保管單
      二紙附卷可憑（見同上第二一０七八號偵查卷第二五頁），堪予採信。
（二）被告雖否認強盜被害人陳寶秀，惟查：
    1.被害人陳寶秀於八十九年七月十二日報案時就被強盜之事實指述甚詳，其被刺
      傷並有診斷證明書乙紙可稽（附於二一０七八號偵卷第二十四頁），被害人陳
      寶秀雖曾於八十九年九月二十八日十八時四十分警訊中，辨識案外人唐明亮之
      口卡照片後，指稱唐明亮就是當時強盜伊財物之人，然繼之於同年十月五日十
      四時十分，經警當面指認唐明亮後，伊即改稱唐銘亮貌似當時強盜財物之人，
      但伊無法明確肯定指認（同上第二一０七八號偵查卷第十頁反面）。伊嗣自八
      十九年十月五日二二時三十五分警訊起，即指訴本案被告極貌似，甚至直言被
      告就是當時動手對伊施暴並強盜財物之人。於八十九年十月五日二二時三十五
      分警訊時，經警提示臺灣板橋地方法院檢察署偵查卷第一二頁被告長髮照片指
      稱：「乙○○的照片極貌似強盜我皮包的歹徒，我需要看本人我才能確定，我
      可以確信不是唐銘亮強盜我的」（同上第二一０七八號偵查卷第十一頁反面）
      ，伊另於八十九年十月十日，經警提供錄音帶及被告臺灣板橋地方法院檢察署
      偵查卷第一四頁在監立可拍照片，再次指認被告即當時強盜伊之歹徒無誤（同
      上第二一０七八號偵查卷第十三頁反面），再於八十九年十月十三日於警訊稱
      ：「我第一次看到唐銘亮的照片時，發現其臉部輪廓及髮型與強盜我的歹徒極
      為相似，但是我見到唐銘亮本人後發現其明確臉部特徵與講話聲音與歹徒不符
      。．．．至於乙○○我詳細觀看照片及聽錄音帶後，乙○○的臉部輪廓、髮型
      、膚色、聲音、體型等特徵均與強盜我皮包的歹徒相符，所以我確定就是乙○○強盜我皮包的無誤。」（同上第二一０七八號偵查卷第十五頁反面），況查
      被害人陳寶秀於偵查中證稱：「那天晚上七點多我有與他正面照過面，．．．
      ，他迎面走來，在我前面說皮包拿來，然後刀子就過來了，他非常黑，蠻壯的
      ，六十幾快七十公斤左右，腮幫子是圓形的，約一六五公分」（見同上第二一
      ０七八號偵查卷第五六頁反面），又於八十九年十一月二十四日經檢察官安排
      被害人陳寶秀在指認室指認被告後，伊堅決指訴就是被告無誤（見同上第二一
      ０七八號偵查卷第五七頁正面），伊並於原審九十年十月二十三日訊問時指稱
      ：「.. 歹徒皮膚滿黑的，當時以為是外勞，身高有一百六十幾公分，.. 他身
      體很壯，.. 被告之身高與臉型長相蠻像的，.. 被告是那個歹徒本人無誤」（
      原審卷第八十一頁、第八十二頁、第八十六頁），伊復於本院上訴審九十二年
      元月二十日訊問時為類似之指訴（本院上訴卷第六十頁至第六十二頁）。綜上
      ，歷經上揭多次之指認，告訴人陳寶秀應無誤認之虞。
（三）被告於搶得告訴人陳寶秀手機等財物後，於八十九年七月十幾日間，將被害人
      陳寶秀所有ＮＯＫＩＡ６１５０型紅色外殼行動電話交予證人丙○○，由證人
      丙○○再賣予證人唐銘亮，業據證人丙○○於警訊中供證「八十九年七月份被
      告乙○○要送我第二具手機時，我朋友張曉嵐也來我家中找我，他有當面見到
      乙○○，．．．」（見同上第八八五一號偵查卷第八０頁反面），證人張曉嵐
      於原審、偵審中結稱：「有一天晚上，丙○○打電話給我，叫我過去，當時乙○○在場，丙○○說乙○○有一支手機要賣，問我要不要買．．．」、「不認
      識被告乙○○，只有見過一、二次，在丙○○住處．．．丙○○把我叫到外面
      去，拿一支手機問我要不要買，．．」（見同上第八八五一號卷第一一七頁、
      原審卷第一宗第一一一頁），證人唐銘亮則於警訊證稱：「我是以新台幣參仟
      元向一名綽號叫勝標的男子購買，我不知道該行動電話是強盜來的」等語屬實
      （見同上第二一０七八號卷第二０頁）。證人丙○○、張曉嵐、唐銘亮之證言
      ，互核相符，堪予採信。另查被告雖於本院辯稱：其從戒治所出來後，僅在八
      十九年五月間有在台灣板橋地方法院檢察署遇過丙○○，之後僅有去找丙○○
      一次而已，其與丙○○並不熟識云云；但查其於本院上訴審九十二年元月二十
      日訊問時曾供稱：「（問：你曾經向丙○○借過手機？）答：有的，那是黑色
      ，我在昌吉街向丙○○借的，可能是在陳趉的門前還給他云云（本院上訴卷第
      五十九頁），即此，僅計算借用與歸還手機而言，被告至少與丙○○見過二次
      面，且因手機之通話費用昂貴，若非極為熟識之人，斷無任意將手機貸借給他
      人使用。再佐以被告於本院訊問時猶稱：其有去找丙○○泡茶云云，嗣於本院
      審理時忽又翻異前詞改稱：是去向丙○○購買毒品施用云云，前後所述反覆不
      一，足證被告飾詞推諉，上揭所辯，不足採信。另查被告前案另曾於八十八年
      六月二十四日上午九時許，在桃園縣八德市○○路一０一九號前，見黃方麗玲
      所有ＲＶＧ─０四一號機車之鑰匙並未取下，竟意圖為自己不法之所有，竊取
      該機車，得手後供己騎用。嗣於同日（起訴書誤載為二十二日）晚上十時許，
      乙○○騎乘上開機車行經台北縣板橋市○○路○段二三二號「國王大廈」管理
      室前，見宋玉琴獨自一人於信箱前取信，竟另行起意，意圖為自己不法之所有
      ，手持不詳之利器下車，猛擊宋玉琴頭部及身體左側，致宋玉琴左眉部裂傷約
      三公分、左眼眶瘀腫六ｘ六公分及左手臂裂傷約三公分、瘀腫傷約三公分，以
      此強暴之手段，使宋玉琴一時暈眩無法抵抗，而強行將宋玉琴之皮包（內有六
      千八百五十元、行動電話一具、珍珠耳環一副、提款卡二張）取走等情，此業
      據臺灣板橋地方法院以八十八年度訴字第一七一九號判處罪刑在案，並經本院
      於八十九年六月二十八日以八十九年度上訴字第三二六號駁回上訴確定，此有
      本院被告全國前案紀錄表、前揭臺灣板橋地方法院及本院刑事判決在卷足憑，
      本院核閱被告所犯該案之強盜犯行之手法與本件犯行之手法雷同，均有實施強
      暴之手段，使被害人無法抵抗，而強行取走財物，另被告於該案審理時亦如同
      於本案審理時一般飾詞推諉，不願坦承犯行，兩相核對比照，亦可供本件犯罪
      事實認定之佐證。
（四）至於告訴人陳寶秀固於警訊指稱：「就是唐銘亮強盜我財物沒錯」，但經警方
      提供被告乙○○照片供指認，告訴人陳寶秀隨指稱：「乙○○極貌似強盜我皮
      包的歹徒，但是光看照片我無法明確指認，我需要看到本人我才能確定。」、
      「我要對唐銘亮撤回告訴，而對乙○○提出強盜告訴」（見同上第二一０七八
      號偵查卷第八頁、第一０頁反面、第一一頁反面），嗣於偵查時在指認室指認
      被告無誤，已據前述，並於原審審理時指稱：「唐銘亮臉部看起來圓圓的，頭
      髮短短的，很像歹徒，但他皮膚沒那麼黑，他後來站起來是壹佰柒拾幾公分，
      所以不是」等語（見原審卷第一宗第八三頁），顯見告訴人陳寶秀對於當時行
      搶之人特徵記憶清楚，僅因員警僅提供唐銘亮黑白口卡照片，加以唐銘亮照片
      髮型、臉部輪廓與行搶之人稍似，而有所誤指，自不能因其初證錯指唐銘亮，
      即遽予認定告訴人陳寶秀所為不利被告之證言不可採。又，查被告於八十九年
      七月二十四日入所時照片固然耳上蓄有一定長度短髮（見原審院第一宗第一二
      七頁），惟查，被告實施強盜之時頭戴安全帽，而依告訴人陳寶秀上開照片之
      頭髮長度，安全帽已足以加以覆蓋，難以查辨，況該照片係案發後十餘日所拍
      攝，被告頭髮已經生長，是難執告訴人陳寶秀於原審審理中指稱涉案歹徒係留
      平頭等語（見原審卷第一宗第八五頁）而認其指認有瑕疵。
（五）綜上，本件事證明確，被告上開所辯不足採信，其犯行堪以認定，應依法論科
　　　。
（六）告訴人陳寶秀自本案警訊伊始，已先後七次指認被告即為當時以強暴手段強盜
      伊財物之歹徒無誤，有如前述，另查證人丙○○亦指述被告有將陳寶秀所遭強
      盜之行動電話交付給渠，渠所述並核與證人唐銘亮、張曉嵐相符，亦詳見前述
      。因此被告請求本院再次傳訊告訴人陳寶秀及證人丙○○對質，洵無必要，附
      此敘明。
三、被告以客觀上足為凶器之刀子對於告訴人陳寶秀施以強暴行為，致其成傷，客觀
    上足致被害人不能抗拒，而取其財物既遂。惟被告行為後，懲治盜匪條例業於九
    十一年一月三十日經總統公佈廢止，刑法第三百二十八條及三百三十條等條文業
    經立法院於同日三讀通過修正公布，而自九十一年二月一日生效，考其立法目的
    ，乃係以修正後刑法以取代懲治盜匪條例，是該條例原既係刑法之特別法，雖曰
    廢止，實乃廢止前後均有刑罰規定，自屬刑法第二條第一項之行為後法律有變更
    ，亦無適用修正前刑法之餘地，經比較廢止前之懲治盜匪條例第五條第一項及修
    正後刑法三百三十條第一項規定結果，自以裁判時之修正後刑法第三百三十條第
    一項之規定較有利於被告，依刑法第二條第一項前段規定，被告之強盜犯行，自
    應適用修正後之刑法第三百三十條第一項之加重強盜罪處斷。另按強盜罪並非以
    傷害人體或毀損他人財物為當然之方法（最高法院二十年度上字第一七七六號判
    例意旨參照），本件被告強盜告訴人陳寶秀財物時，持刀子朝陳寶秀左肩、左臂
    及左胸等部位猛刺，造成其左肩、左臂及左胸開放性傷口，其結果又非被告所不
    能預見，應構成刑法第二百七十七條第一項之傷害罪，與所犯加重強盜罪間，有
    方法結果牽連關係，應從加重強盜罪處斷，被告對告訴人陳寶秀傷害犯行，雖未
    據起訴，但其與加重強盜罪間有牽連犯之裁判上一罪關係，本院自得加以審理。
    又被告曾犯竊盜及違反麻醉藥品管理條例案件，經臺灣板橋地方法院先後判處有
    期徒刑一年二月、九月確定，並經臺灣板橋地方法院檢察署以八十七年度執更字
    第二一四０號更定應執行刑為有期徒刑一年十月，於八十八年五月二十四日假釋
    期滿執行完畢，此有卷附本院被告全國前案紀錄表可按，其於五年內再犯有期徒
    刑以上之本罪，為累犯，應依刑法第四十七條之規定加重其刑。
四、（一）公訴意旨另指稱：被告有於八十九年五月二十四日十一時三十分許，騎乘
    車號、車型不詳之機車，頭戴半罩式安全帽，行經臺北市○○區○○街一六八巷
    口時，見婦人甲○○形單影隻，認有機可乘，竟意圖為自己不法之所有，將機車
    停放於路中，以問路為由攔住甲○○，並取出預藏之刀子，甲○○見狀隨即逃跑
    ，並因緊張而跌倒，乙○○即乘甲○○不備之際，持客觀上足供兇器使用之刀子
    ，割斷甲○○斜背皮包之帶子，搶得內有五千元、
    用卡、上海銀行存摺、印章、金融卡及信用卡、郵局存摺各一件，以及ＮＯＫＩ
    Ａ廠牌、５１３０型行動電話一具之皮包一個，隨即駕車逃逸，並於當日下午將
    搶得之前開行動電話轉贈予不知情之丙○○（另為不起訴處分）使用，丙○○並
    以該具行動電話向蔡志明、許文龍二人質借二千元或三千元花用等情，因認此部
    份所為，係犯刑法第三百二十六條第一項加重搶奪罪嫌云云。（二）經查訊據上
    訴人即被告乙○○矢口否認前揭犯行，辯稱：並無搶奪或強盜被害人甲○○之財
    物，且未交付甲○○之行動電話給丙○○云云。（三）惟查：前揭被告乙○○犯
    罪事實，業據被害人甲○○指訴甚詳。被害人甲○○於警訊中指稱「在八十九年
    五月二十四日上午十一時三十分左右，從家裡出來，... 有一男子騎機車，騎到
    我面前，該男子將車子停立路中，即下車走到我面前問路，他向我問：『這裡的
    路要怎麼走？』隨即該男子就拿出刀子，我立刻往後跑，但因緊張，不小心跌倒
    ，該男子看到我跌倒，就用刀子割斷我背包的帶子，然後就騎機車逃跑了」、「
    損失華信銀行、上海信用卡... 另有同德郵局金融卡，上海銀行金融卡、
    、健保卡、手機ＮＯＫＩＡ一支、房屋稅單、上海銀行、郵局存簿、印章、現金
    五千元」（見臺灣士林地方法院檢察署八十九年度偵字第八八五一號卷第十頁反
    面、第十一頁），被害人甲○○復於偵查、原審及本院前審審理時為同一指訴，
    互核一致，並有贓物認領保管單附卷可憑（分見同上第八八五一號偵查卷第十三
    頁），堪予採信。雖經警方提供被告乙○○照片，被害人甲○○無法明確指認，
    並於原審指稱當時並未注意行搶之人之面貌等語（見同上第八八五一號偵查卷第
    十二頁反面、原審卷第八０頁），經查：被害人甲○○遭搶之財物，其中ＮＯＫ
    ＩＡ廠五一三○型機號：000000000000000號行動電話一支，經
    警依該行動電話序號調取通話記錄，查出該手機遭搶後之當日，由證人丙○○持
    向尤保棠經營之聯強國際通訊行申請ＳＩＭ卡，經該店以證人尤保棠00000
    00000號ＳＩＭ卡通話測試後，證人丙○○以真實年籍、姓名、
    填載申請0000000000號ＳＩＭ卡，嗣證人丙○○又將上開手機先後質
    押給蔡志明、許文龍等人使用，業據證人丙○○、尤保棠、許文龍、查證警員林
    仁富證述甚詳（見同上第八八五一號卷第三頁反面、第四頁、第八頁反面、原審
    卷第二宗第二０頁至第二五頁、第三０頁），並有上開通話記錄、台灣大哥大股
    份有限公司丙○○申請行動電話ＳＩＭ卡申請書影本附卷可稽（見同上第八八五
    一號卷第一八頁至第二七頁）。惟證人丙○○為四十年十一月五日生，案發時間
    已四十八足歲多，年近五十，與被害人甲○○指認搶徒年約二十餘歲，年齡差距
    過大，又丙○○若係行搶之人，銷贓滅跡，猶有不及，何至於以真實年籍、姓名
    資料申請ＳＩＭ卡後，再率而兩度將之質押友人？從而，足以佐證證人丙○○應
    非當場行搶之人。證人丙○○於警訊證稱：「這支手機是以前同在台北監獄服刑
    的室友乙○○送給我的，因於八十九年五月份到板橋地檢署報到（毒品戒治），
    遇到乙○○，他跟我要電話說要找我泡茶，過了幾天，他就約我一起泡茶，在台
    北市○○街○段菜市場一帶的茶行，在下午約二、三點時，一起泡茶聊天，他問
    我有無行動電話，我說沒有，他就將這隻（指ＮＯＫＩＡ廠五一三○型機號）手
    機送給我，我有了手機後就到庫倫街一家聯強國際通訊行辦理門號，辦了兩天就
    開始使用0000000000門號至今。」（見同上第八八五一號偵查卷第四
    頁），核與證人陳趉於警訊、偵查時所證：「在去年五月份時，我確實有看到這
    名乙○○之人將行動電話手機交予丙○○，當天約下午二、三點時間，乙○○之
    人來我
    同上第八八五一號卷第八四頁反面）、「我見過乙○○兩次，都在去年大約在五
    月間，第一次是看他來找丙○○，在北市○○街○段一九四巷口，他們二人聊天
    而已；第二次在我家門口看見乙○○拿一隻手機給丙○○」、「我看到的手機是
    藍黑色」，經檢察官提示卷附第十六頁甲○○手機相片，證人陳趉並當庭指認即
    為見到之手機（見同上第八八五一號偵查卷第一０六頁至一Ｏ七頁），及於原審
    審理時證稱：「丙○○來我家喝茶，沒多久，可能是以呼叫器連絡，被告就來，
    叫丙○○出去外面，就把手機交給丙○○」（見原審卷第二宗第三一頁）等語相
    符，復經原審交互詰問證人陳趉結證稱：我看到的手機沒有套子，我當時的位置
    與丙○○約三、四公尺距離等語（見原審卷第一宗第一０七頁），按甲○○所有
    ＮＯＫＩＡ５１３０手機款式，並非小巧或屬掌中型，證人陳趉當時的位置與丙○○約三、四公尺距離，被告交付手機動作，自不難看見，且並無手機套，應無
    誤認之虞。再者，被告與證人丙○○因毒品停止戒治交付保護管束案，由臺灣板
    橋地方法院檢察署觀護人執行觀察勒戒，丙○○於八十九年四月二十四日、五月
    三日、五月八日前往報到，被告則係於八十九年四月十二日停止戒治，同年五月
    三日報到一次後，嗣即未再報到，是被告與證人丙○○確皆曾於八十九年五月三
    日前往臺灣板橋地方法院檢察署為停止戒治保護管束報到，有臺灣板橋地方法院
    檢察署八十八年度戒執二字第四二號、八十八年度戒執一字第六三七號之保護管
    束報到資料可憑（見原審卷第一宗第二一一頁至第二一六頁、第二八六頁至第二
    九六頁），被告亦於警訊供承：「我與丙○○是在台北監獄同室認識的，我們因
    共同到板橋地檢署毒品案報到相遇，我留他的呼叫器號碼作為聯絡，我戒治出去
    的頭一天，四月份去板橋報到，就在同一天下午，到高院開完盜匪案後，約四、
    五點就連絡丙○○去他所說的茶行泡茶聊天，幾號我不記得，是我戒治出去的頭
    一天」（分見同上第八八五一號偵查卷第一頁反面、原審卷第二宗第四七頁勘驗
    警訊筆錄錄音帶結果），其情節亦與證人丙○○所述大致相符，堪認被告確於八
    十九年五月某日與丙○○相約見面，並交付被害人黃美桂行動電話一支予丙○○
    ，被告辯稱未交付行動電話予丙○○云云係屬事後卸責之詞，不足採信。被害人
    甲○○於警訊指稱：「「我看到歹徒一人，．．．年齡大約是二○歲，一六五公
    分高，．．．戴半罩式安全帽，身材微胖」、「我不能明確指認歹徒的面貌，歹
    徒當天是騎機車，戴安全帽，歹徒是臉圓圓的、身材略胖、約一六○多公分高，
    ．．．」（見同上第八八五一號偵查卷第一一頁、第一二頁反面），依據本院之
    觀察及被告之自述（參見本院上訴卷第四十頁、第一一０頁），見其臉型確係圓
    型，身高約一七○公分，身材略胖，其臉型、身高、身材特徵，核與被害人甲○○指訴若合符節。另查雖被害人甲○○指述之歹徒之年齡約二十餘歲，但查被告
    於甲○○所指遭強盜財物時之年齡已三十三歲，被告此部份之特徵與甲○○所述
    不盡符合。但按證人之陳述於待證事實之要點能證明者，縱於細微不免參差，仍
    不失為合理之證言，又查因被告實施強盜之時頭戴安全帽，且查成年人因已逾青
    春發育期，二十餘歲與三十餘歲之外貌並無決然明確之差別，因此尚難以告訴人
    甲○○上揭稍有瑕疵之指述遽謂甲○○之其他指述皆不可採。又認定犯罪事實所
    憑之證據，不以直接證據為限，間接證據亦包括在內，最高法院著有四十五年度
    台上字第四五號判決、七十六年台上字第四九八六號判例足參。綜上事證，證人
    丙○○持證人尤保棠所營聯強國際通訊行測試之手機，並申請ＳＩＭ卡之時間為
    被害人甲○○遭搶之八十九年五月二十四日，與被害人甲○○遭搶之日相同，而
    該手機是被告於下午二、三點交付丙○○使用等情，已據證人丙○○、陳趉證述
    明確，復以被告之特徵亦核與被害人所指相符，均已如前述，再參酌證人丙○○
    於警訊陳稱：「前幾天我與乙○○要去士林地檢署開庭時，在囚車上乙○○向我
    表明說是我被警方查到，要我挑起來，不可將責任推給他，他送我手機之事，他
    不可能會承認，他說他已經有一條被判刑八年多了，這個案子不能併案，他不可
    能再承認這個案子，要我自己說是撿到的，頂多是贓物罪關幾個月而已，要我自
　  己承擔，不要再指證他。」（見同上第八八五一號偵查卷第八一頁），而證人丙○○既經證明並非行搶之人，又其與被告素無仇隙，自無甘冒偽證刑罰而攀誣被
    告之理，從而足認被告確於右揭時地行搶被害人甲○○。至手機顏色，雖證人陳
    趉於警訊中陳稱手機是藍色，偵查中稱是藍黑色，原審訊問時稱好像是黑色，惟
    藍色與黑色同屬暗色系，極易混淆，況被告交付證人丙○○之手機行為，只是巧
    為證人陳趉看到，屬不經意之見聞，事隔日久，迭次令證人憑其記憶陳述，自不
    免出入，至證人陳趉另於原審審理中稱在路上常看到被告與證人丙○○聊天，在
    他住處看過二次等語（見原審卷第二宗第三三頁），與前開於偵查中僅稱看過被
    告兩次等語，實屬小節參差，均不足為被告有利之認定。（四）再查本件被告以
    問路為由，攔住被害人甲○○，並取出預藏刀子，顯見其主觀有強盜之故意，客
    觀上亦堪認已為強暴行為之著手，自不能僅以被害人甲○○尚能逃跑而認其僅成
    立搶奪犯行，至於被害人因緊張跌倒，被告割斷甲○○背包肩帶而行搶皮包，係
    被告利用前開強暴行為而使強盜罪之構成要件行為達於既遂之程度，並按其持有
    凶器之情形，應成立加重強盜罪。惟被告行為後，懲治盜匪條例業於九十一年一
    月三十日經總統公佈廢止，刑法第三百二十八條及三百三十條等條文業經立法院
    於同日三讀通過修正公布，而自九十一年二月一日生效，考其立法目的，乃係以
    修正後刑法以取代懲治盜匪條例，是該條例原既係刑法之特別法，雖曰廢止，實
    乃廢止前後均有刑罰規定，自屬刑法第二條第一項之行為後法律有變更，亦無適
    用修正前刑法之餘地，經比較廢止前之懲治盜匪條例第五條第一項及修正後刑法
    三百三十條第一項規定結果，自以裁判時之修正後刑法第三百三十條第一項之規
    定較有利於被告，依刑法第二條第一項前段規定，被告之強盜犯行，自應適用修
    正後之刑法第三百三十條第一項之加重強盜罪處斷。又，公訴意旨認被告乘被害
    人甲○○不備之際搶奪皮包，而認被告係犯同法第三百二十六條第一項之加重搶
    奪罪，尚有未洽，揆諸前開說明，被告此部分行為亦係加重強盜罪，惟其基本事
    實同一，應予變更其起訴法條。另按強盜罪並非以傷害人體或毀損他人財物為當
    然之方法（最高法院二十年度上字第一七七六號判例意旨參照），本件被告強盜
    被害人甲○○財物時，分別持刀子割破甲○○之皮包肩帶，其結果又非被告所不
    能預見，應構成刑法第三百五十四條毀損罪，與所犯加重強盜罪間，有方法結果
    牽連關係，應從加重強盜罪處斷，被告對被害人甲○○毀損犯行，雖未據起訴，
    但其與加重強盜罪間有牽連犯之裁判上一罪關係，本院自得加以審理。（五）惟
    按既判力對於時間效力之範圍，係以最後審理事實法院之宣示判決日為判斷之標
    準。茲查被告另於八十八年六月二十四日（起訴書誤載為二十二日）晚上十時許
    ，乙○○騎乘上開機車行經台北縣板橋市○○路○段二三二號「國王大廈」管理
    室前，見宋玉琴獨自一人於信箱前取信，竟另行起意，意圖為自己不法之所有，
    手持不詳之利器下車，猛擊宋玉琴頭部及身體左側，致宋玉琴左眉部裂傷約三公
    分、左眼眶瘀腫六ｘ六公分及左手臂裂傷約三公分、瘀腫傷約三公分，以此強暴
    之手段，使宋玉琴一時暈眩無法抵抗，而強行將宋玉琴之皮包（內有六千八百五
    十元、行動電話一具、珍珠耳環一副、提款卡二張）取走等情，業據臺灣板橋地
    方法院以八十八年度訴字第一七一九號判處罪刑在案，並經本院於八十九年六月
    二十八日以八十九年度上訴字第三二六號判決駁回上訴因而確定，此有本院被告
    全國前案紀錄表、前揭臺灣板橋地方法院及本院刑事判決在卷足憑。則被告於八
    十九年五月二十四日強盜甲○○財物部分，係在前揭業經判決確定之強盜案宣示
    判決之前所發生，且二者時間緊接，手法雷同，且屬於犯罪構成要件相同之罪名
    ，顯係基於概括之犯意所為，而有連續犯之裁判上一罪關係。既前案強盜罪部分
    已經判處有罪確定在案，則被告所犯本件加重強盜被害人甲○○財物部分之犯行
    ，當為該案既判力效力，應無疑義；然因與前揭加重強盜陳寶秀財物之犯行亦有
    裁判上一罪之連續關係，本院爰不另為免訴之判決諭知。
五、原審對於被告予以論罪科刑，固非無見。惟查被告對於被害人甲○○實施加重強
    盜犯行部分，雖應分別成立刑法修正後之刑法第三百三十條第一項之加重強盜罪
    及同法第三百五十四條毀損罪，上揭二罪有方結結果之牽連關係，應從刑法第三
    百三十條第一項之加重強盜罪處斷，但因為前案已經判決有罪確定之強盜罪部分
    判決既判力所及，因而不另為免訴之諭知，業據本院詳述如前。原判決未經詳查
    細究，因認被告就被害人甲○○部分應成立搶奪罪云云，認事用法尚有不合。被
    告上訴理由猶置前詞否認犯行，固無理由，惟原判決既有可議，應由本院予以撤
    銷。爰審酌被告已有多次犯罪紀錄，素行不佳，年富力強卻不走正途，以暴力之
    手段強取婦女財物，甚至以凶器傷害被害人身體，其犯罪動機及手段惡劣，並對
    於社會安全造成重大傷害，且犯後飾詞矯卸，未具悔意，暨被告為累犯等一切情
    狀，量處有期徒刑拾年，以示懲戒。又，被告持以犯罪所用之水果刀一把，因被
    告否認犯罪，又不能證明為被告所有，並非違禁物，且未扣案，無從宣告沒收，
    併予指明。
六、據上論斷，應依刑事訴訟法第三百六十九條第一項前段、第三百六十四條、第二
    百九十九條第一項前段，刑法第二條第一項前段、第三百三十條第一項、第二百
    七十七條第一項、第五十五條、第四十七條，罰金罰鍰提高標準條例第一條前段
    ，判決如主文。
本案經檢察官沈世箴到庭執行職務。
中　　　華　　　民　　　國　　九十三　　年　　　四　　　月　　 六 　　日
                              臺灣高等法院刑事第九庭
                                  審判長法  官　李　文　成
                                        法  官　江　振　義
                                        法  官　周　盈　文
右正本證明與原本無異。
如不服本判決，應於收受送達後十日內向本院提出上訴書狀，其未敘述上訴之理由者
並得於提起上訴後十日內向本院補提理由書（均須按他造當事人之人數附繕本）。
                                        書記官　余　姿　慧
中　　　華　　　民　　　國　　九十三　　年　　　四　　　月　　 六 　　日
附錄：本案論罪科刑法條全文
刑法第三百三十條
犯強盜罪而有第三百二十一條第一項各款情形之一者，處七年以上有期徒刑。
前項之未遂犯罰之
